【裁判字號】    95,簡,153
【裁判日期】    950724
【裁判案由】    就業服務法
【裁判全文】
臺北高等行政法院判決
                                     95年度簡字第00153號
原      告  甲○○
被      告  行政院勞工委員會職業訓練局泰山職業訓練中心
代  表  人  乙○○（主任）
上列當事人間因就業服務法事件，原告不服行政院勞工委員會職
業訓練局中華民國94年12月12日職法字第0940037806號訴願決定
，提起行政訴訟。本院判決如下：
    主  文
原告之訴駁回。
訴訟費用由原告負擔。
    事  實
一、事實概要：
    緣原告參加國立中山大學「網際網路資料庫設計班」（訓練
    起訖時間自94年6 月29日至94年11月29日），經中華民國全
    國工會總會以94年7 月11日雄業字第0940002812號函檢具相
    關文件以中高齡失業者身分向被告提出申領職業訓練生活津
    貼申請複核。經被告審查後發現原告2 年內曾領取職業訓練
    生活津貼，應受就業促進津貼實施辦法第37條規定之限制，
    被告於94年7 月13日以泰輔字第0940004037 號 函不予核發
    原告職業訓練生活津貼。惟原告以參加高雄市糕餅糖果職業
    工會「西點烘焙訓練班」請領1 個月職業訓練生活津貼，並
    未達最長以6 個月為限之請領上限，不符上開辦法規定之限
    制為由，提起訴願，遭決定駁回，遂提起本行政訴訟。
二、兩造聲明：
    (一)原告聲明：
      1.撤銷原處分及訴願決定。
      2.被告應發給原告5個月之職業生活津貼約45,000元。
    (二)被告聲明：
      1.駁回原告之訴。
      2.訴訟費用由原告負擔。
三、兩造之爭點：
    (一)原告主張之理由：
      1.原告於94年5 月25日起至94年6 月24日止，參加高雄市
        糕餅糖業職業工會辦理「西點烘焙訓練班」職前訓練
        ，所請領之職業訓練生活津貼9,504 元，係於參加國立
        中山大學辦理「網際網路資料庫設計班」職前訓練期間
        （即94年7 月中），受通知後始領取，是以不受就業促
        進津貼實施辦法（下稱本辦法）第37條規定之限制。
      2.縱原告符合本辦法第37條規定之限制，然原告既未於94
        年5 月25日起至94年6 月24日期間內領取職業訓練生活
        津貼，故不受該辦法第42條︰「第4 條第1 項第2 款至
        第4 款津貼，2 年內限領一項，並以1 次為限。」規定
        之限制，亦未逾越2 年內得分次領取金額達6 個月之規
        定。
    (二)被告主張之理由︰
      1.經查原告於94年5 月25日起至94年6 月24日止，參加高
        雄市糕餅糖業職業工會辦理「西點烘焙訓練班」職前
        訓練，曾請領過一次職業訓練生活津貼9,504 元整在案
        。後又於94年6 月29日起至94年11月29日止，參加國立
        中山大學辦理「網際網路資料庫設計班」職前訓練，續
        以中高齡失業者身分申領職業訓練生活津貼，案經稽查
        出有2 年內重複請領職業訓練生活津貼之事實（如附件
        五），依本辦法第37條︰「．．．已領取就業保險法各
        項津貼、給付或政府機關其他同性質津貼或補助，於領
        取後未滿2 年內，不得再領取第4 條第1 項第2 款、第
        3 款津貼（即職業訓練生活津貼）」及第42條：「第4
        條第1 項第2 款至第4 款津貼，2 年內限領一項，並以
        1 次為限。」之規定，原告屆滿2 年之限期，確定應為
        96年6月2 4日；今原告在未屆滿2年之期限下，再申請
        領取津貼一節，自當屬於不得領取職業訓練生活津貼規
        定限制之情形，被告據以否准其訓練生活津貼之領取，
        依法應無不合，與法有據。
      2.另依本辦法第20條規定，第18條津貼每月按基本工資百
        分之60發給，最長以6個月為限，並非指2年內得分次領
        取津貼金額達6個月之意，因此原告所訴與本辦法第20
        條規定不符，被告依法行政並無違法與不當，訴願決定
        於法有據，應予維持。
    理  由
一、按行政院勞工委員會（下稱勞委會）為致力促進就業，特依
    就業服務法（下稱本法）第23條及第24條授權規定訂定就業
    促進津貼實施辦法。復按該辦法第2 條第1 項第2 款規定，
    本辦法之適用對象如下：二、本法第24條第1 項各款所列之
    失業者。本辦法第4 條第1 項第3 款規定，中央主管機關得
    視國內經濟發展、國民失業及經費運用等情形，發給下列就
    業促進津貼：三、職業訓練生活津貼。本辦法第18條第1 項
    規定，第2 條第1 項第2 款人員經公立就業服務機構就業諮
    詢並推介參訓，或經政府機關主辦或委託辦理之職業訓練單
    位甄選錄訓，其所參訓性質為各類全日制職業訓練，得發給
    職業訓練生活津貼。本辦法第37條規定，第2 條第1 項第1
    款、第2 款人員已領取就業保險法各項津貼、給付或政府機
    關其他同性質津貼或補助，於領取後未滿2年，不得領取第4
    條第1 項第2 款及第3 款津貼。本辦法第20條規定，第18
    條津貼每月按基本工資百分之60發給，最長以6 個月為限。
    申請人為身心障礙者，最長發給12個月。
二、經查，原告曾自94年5月25日起至94年6月24日參加高雄市糕
    餅糖職業工會「西點烘焙訓練班」之職業訓練，並因此向
    被告請領1 個月職業訓練生活津貼計9,504 元在案。嗣後又
    立即參加被告委託國立中山大學所辦理之「網際網路資料庫
    設計班」訓練，其訓練期間自94年6 月29日起至94年11月29
    日止，並再以就業服務法第24條第1 項第2 款所定「中高齡
    失業者」之身分，經由中華民國全國工會總會向被告提出申
    請職業訓練生活津貼等情，為原告所不爭執，並有「生活津
    貼補助查詢系統」之查詢資料影本、西點烘焙訓練班結訓證
    書、原告於94年6 月16日填具之職業訓練生活津貼申請書附
    於原處分卷可稽。被告以其於前次補助申請後二年內再申請
    同一生活補助津貼，於前述法規規定尚有未合，駁回其申請
    ，於法並無違誤。
三、原告雖訴稱，其參加高雄市糕餅糖職業工會「西點烘焙訓
    練班」請領1個月職業訓練生活津貼，並未達最長6個月請領
    上限乙節，按實施辦法第20條第1項規定「第18條津貼（指
    本件系爭職業訓練生活津貼）每月按基本工資百分之60 發
    給，最長以6個月為限」；再參酌同辦法第42條規定，2 年
    內領取第4條第2款（臨時工作津貼）第3款（職業訓練生活
    津貼）第4款（創業貸款利息津貼）以一項及一次為限。究
    其規範之目的，無非因上述給付行政係為扶助失業勞工失業
    期間之生活，並協助、鼓勵其再度就業。惟國家之資源有限
    ，扶助應力求發揮最大效益，受扶助之人亦應慎選對其自身
    再度就業最為有利之項目，始請求扶助，以利其儘速重返就
    業市場。故上述津貼（含本件係爭職業訓練生活津貼）2 年
    內以申請一項、且以一次為限；僅創業貸款利息津貼於申請
    人所創事業與領取津貼期間所受職業訓練類群相同，且領有
    結業證書者，職業訓練已發揮實際之效益，始於職業訓練生
    活津貼外，許可再度領取創業貸款利息津貼。原告既有於94
    年5 月25日起至94年6 月24日期間，已領取職業訓練生活津
    貼在案，依前述說明，無論其領取津貼是否為每次之最長期
    限，均應受次數之限制。原告第一次所受職業訓練為「西點
    烘陪」訓練，本次再以「網際網路資料庫設計班」訓練申請
    訓練生活津貼，兩次所受訓練性質差異極大，訓練之經費流
    於無效益，益徵上述規範之必要。
四、至於原告又稱，其在「西點烘焙訓練班」受訓期間，即94年
    5月25日至6月24日期間，並未領取上述津貼，而係在「網際
    網路資料庫設計班」訓練中，約94年7月間始領取上述津貼
    ，故均無本辦法第37條或第42條規定之限制云云。按職業訓
    練生活津貼以補助職業訓練期間之生活為給付之目的，故有
    關2年內不得重複申請之限制，自應解釋為係指受補助津貼
    之期間而言，始符合規範之意旨，與實際上何時受領津貼無
    關，原告此一主張並無可採。被告否准原告之申請於法並無
    不合，訴願決定予以維持亦無違誤。原告所訴應無理由，應
    予駁回。
五、本件事證已臻明確，爰依行政訴訟法第233條第1項規定，不
    經言詞辯論，逕為判決，並此敘明。
六、據上論結，本件原告之訴為無理由，爰依行政訴訟法第98條
第3項前段，判決如主文。
中    華    民    國     95  年    7    月    24    日
                            第五庭  法  官  張瓊文
上為正本係照原本作成。
本件以訴訟事件所涉及之法律見解具有原則性者為限，始得於本
判決送達後20日內向本院提出上訴狀並表明上訴理由，如已於本
判決宣示後送達前提起上訴者，應於判決送達後20日內補具上訴
理由（均按他造人數附繕本），且經最高行政法院許可後方得上
訴。
中    華    民    國     95  年    7    月    24    日
                                    書記官  吳柏洲


司法院資訊處製作；財團法人民間司法改革基金會備份。
